【裁判字號】    97,易緝,72
【裁判日期】    970718
【裁判案由】    妨害自由
【裁判全文】
臺灣板橋地方法院刑事判決              97年度易緝字第72號
公  訴  人  臺灣板橋地方法院檢察署檢察官
被      告  乙○○
                    （另案羈押在臺灣臺北看守所）
上列被告因妨害自由案件，經檢察官提起公訴（96年度偵字第14
142 號），本院判決如下：
    主  文
乙○○以加害生命、身體之事，恐嚇他人致生危害於安全，累犯
，處有期徒刑捌月，減為有期徒刑肆月，如易科罰金，以新臺幣
壹仟元折算壹日。
    事  實
一、乙○○前因違反懲治盜匪條例案件，經最高法院於民國八十
    一年四月二日以八十一年度台上字第一四七○號刑事判決駁
    回上訴確定（有期徒刑十二年），嗣於八十五年十月三十日
    縮短刑期假釋付保護管束。又因恐嚇取財案件，經本院於八
    十七年一月十九日以八十六年度易字第七九六六號刑事判決
    判處有期徒刑八月，經臺灣高等法院於八十七年五月六日以
    八十七年度上訴字第一四四六號刑事判決駁回上訴，復經最
    高法院於八十八年三月十一日以八十八年度台上字第一二二
    一號刑事判決駁回上訴而確定。前案假釋嗣經撤銷，並接續
    執行殘刑有期徒刑五年九月又十四日，嗣於九十三年四月一
    日縮刑假釋付保護管束，於九十五年三月十五日假釋期滿執
    行完畢（致使本件構成累犯）。詎其猶不知悔改，因其與戊○○素有感情糾紛，竟基於恐嚇危害他人安全之犯意，於九
    十五年七月二十二日凌晨零時十二分許，在戊○○任職之「
    皇冠租書城」（址設臺北縣蘆洲市○○街一七四號一樓）廁
    所後方防火巷內，先將該租書城廁所鐵窗四週螺栓鬆脫，再
    將一以皮帶、皮套、面紙包、金屬圓筒、膠帶包裹電話線、
    電池、充電器組合之疑似爆裂物（無爆炸可能）繫掛在該窗
    台，藉此加害生命、身體之事恐嚇戊○○及該店店長丁○○
    ，戊○○因聽聞廁所傳出物品倒地及廢棄燈管破裂聲前往查
    看，發現上開疑似爆裂物，旋以電話通知丁○○到場，二人
    均因而心生畏懼，致生危害於安全，乙○○則趁隙騎乘其所
    有之紅色機車逃逸。嗣經戊○○、丁○○報警處理，經警在
    上開防火巷採集現場菸蒂送驗，發現菸蒂上唾液之DNA ─ST
    R 型別與乙○○相符，而循線查獲上情。
二、案經戊○○、丁○○訴由臺北縣政府警察局蘆洲分局報請臺
    灣板橋地方法院檢察署檢察官偵查起訴。
    理  由
一、本件認定事實所引用之卷證資料，並無證據證明係公務員違
    背法定程序所取得，且檢察官、被告及其辯護人於本院準備
    程序及審判期日時均表示無意見而不予爭執，且迄至言詞辯
    論終結前亦未再聲明異議，依刑事訴訟法第一百五十九條之
    五第一項之規定及第一百五十八條之四反面解釋，本件認定
    事實所引用之證據，均有證據能力。
二、訊據被告乙○○固坦承與告訴人戊○○素有糾紛、所騎乘之
    機車為紅色一百五十C.C.普通重型機車、其有吸菸習慣等情
    不諱，惟矢口否認有何恐嚇危害安全犯行，辯稱：九十五年
    七月二十二日凌晨零時十二分許，其在家中睡覺，並未出門
    ，警方在前揭租書城廁所外防火巷內採集到的菸蒂，應係其
    於案發前幾天去該租書城辦公室與該店店長談話時丟擲至窗
    外所留下的云云。惟查：
（一）上開租書城於前揭時、地遭人放置疑似爆裂物，致戊○○
      、丁○○因而心生恐懼之事實業據告訴人丁○○於警詢、
      戊○○於警、偵訊及本院審理時指證綦詳（見偵查卷第十
      頁至第十五頁、第五十八頁、第五十九頁及本院九十七年
      五月三十日審判筆錄），核與證人甲○○於歷次偵、審程
      序中結證稱：九十五年七月二十二日凌晨我與丙○○在皇
      冠租書店騎樓下聊天，忽然聽到戊○○叫了一聲，我與丙○○就衝進去看，看到地上有破碎日光燈管玻璃，並有疑
      似爆裂物用皮帶吊著，我爬上浴缸從窗外看，看到左手邊
      有一個人影，那人就拿著紅色背包頂著頭，縮著身體趕快
      逃出防火巷，之後丙○○、戊○○就追出去，因為我以為
      是爆裂物，我都沒有去碰那個東西等語（見偵查卷十八頁
      、第六十頁、本院九十七年五月三十日審判筆錄）、證人
      丙○○於檢察官偵訊中所具結證稱：當天聽到戊○○在洗
      手間叫了一聲，我與甲○○就進去看，看到廁所內有爆裂
      物及玻碎玻璃，甲○○就爬上去從窗戶往外看，並說有人
      ，我就往門口跑，看到右邊巷口有一台紅色機車很快右轉
      呼嘯而過，騎機車的人為男性，有戴眼鏡，機車為紅色等
      語（見偵查卷第六十頁），嗣於本院審理時亦結證稱：當
      時租書城店員好像要去廁所，叫我看一下店門口，不久，
      就聽到店員尖叫聲，甲○○先進去，我也跟著進去廁所，
      看到廁所鐵窗窗框螺絲被拔起來，鐵窗上綁著不明物體，
      我沒有動它，店員說他爬到窗戶上向外看，看到有人用包
      包遮住頭部往旁邊巷子跑出去，所以我就衝出租書城門口
      看，我當時看到一台紅色機車從租書城旁的巷子衝出來，
      到長安街很快的右轉；是一二五的重型機車，廠牌我沒有
      注意等語，大致相符。又上開二證人中丙○○係該租書城
      樓上住戶，而甲○○僅係偶至該處尋訪友人丙○○，實難
      認該二證人甘冒偽證之重罪而故為誣攀，且所為證言並無
      針對被告為不利陳述，自屬可採。而依卷附現場及疑似爆
      裂物照片（見偵查卷第三十七頁至第四十頁）以觀，該物
      品外觀含有皮套、紙包、電池、類似電線、皮帶等物，而
      經臺北縣政府警察局蘆洲分局勘察結果，亦認該物品分為
      皮帶、疑似炸藥包、疑似電力啟動裝置等三部分，其中疑
      似炸藥包經抽離皮帶後發現內含金屬圓筒（內有一號電池
      一顆）、面紙包、電話線；疑似電力啟動裝置部分含黑色
      皮套、分離插頭充電器、鎳氫電池各一個，從外觀主件看
      似有組成爆裂物之可能，惟組成物件中未發現有黑色火藥
      、高級火藥及雷管等物，另其電線配置不合電力傳導邏輯
      、迴路衝突，無法產生啟動之電源，研判現場發現之可疑
      爆裂物並無爆炸之可能，此有該分局現場勘察報告一份（
      見偵查卷第四頁、第五頁）在卷可稽，是上開物品之外觀
      極似爆裂物，自足令戊○○、陳正旻心生畏懼而致生危害
      於安全，從而，此部分之事實堪以認定。
（二）警方在前揭租書城廁所外窗下防火巷採集之菸蒂二枚經送
      內政部警政署刑事警察局為DNA 型別鑑定結果，認與被告
      唾液DNA ─STR 型別相同，有該局九十六年四月二十四日
      刑醫字第○九六○○六○四一四號鑑定書一份在卷足憑。
      而該等菸蒂係到場處理員警在租書城後方防火巷地面採集
      較新之菸蒂證物，亦有前揭現場勘察報告書附卷為佐，而
      據證人即告訴人戊○○於本院審理時具結證稱：發現爆裂
      物的前一天有在租書城店門口看到被告在對面徘徊，案發
      前三、四天被告並沒有進入店內，只是在附近徘徊、「（
      問：被告有無曾經進去租書城內的廁所？）沒有，因為廁
      所旁邊是辦公室，不可能讓他進去廁所或辦公室，而且他
      是來騷擾我的，我怎麼會借廁所讓他上。」等語在卷，則
      告訴人戊○○自無事先搜集被告吸菸後之菸蒂之可能。至
      被告辯稱：案發前幾天曾與租書城店長丁○○在租書城內
      辦公室談話而將菸蒂丟至窗外云云，惟告訴人丁○○於警
      詢時並未提及此情，被告亦未提出相關證據以實其說，尚
      難據此而為有利被告之認定。
（三）被告與告訴人戊○○間素有感情糾紛，被告於九十五年六
      月間並因連續對告訴人戊○○恐嚇案件，經臺灣高等法院
      於九十七年一月二日以九十六年度上易字第一九七○號刑
      事判決判處罪刑，並於九十七年一月二日判決確定之事實
      ，業經證人即告訴人戊○○於本院審理時具結證述無誤，
      並有臺灣高等法院九十六年度上易字第一九七○號刑事判
      決影本一份附卷可查，則被告因之前糾紛再為本件恐嚇行
      為，即非毫無動機。再者，被告自承其所騎乘之機車為紅
      色一百二十五C.C.之普通重型機車，核與證人丙○○、戊○○於本院審理時證稱目擊紅色機車重型機車從店旁巷子
      轉出一節相符，參以紅色機車並非普遍常見，益徵告訴人
      戊○○之指訴並非子虛。綜上所述，本件證人雖未能直接
      指認係被告放置上開疑似爆裂物為恐嚇行為，惟本院綜合
      卷內各積極證據已足認定被告前揭犯行，被告前開所辯顯
      屬畏罪卸責之詞，尚非可採，另檢察官向本院聲請傳喚證
      人丁○○，經本院於審理期日傳喚、拘提均未到庭，且無
      在監在押，客觀上難以進行交互詰問程序，而本院依現有
      證據資料既已足資認定被告前揭犯罪事實，故認已無再續
      為傳喚之必要，附此敘明。本案事證明確，被告犯行洵堪
      認定。
三、核被告乙○○所為，係犯刑法第三百零五條之恐嚇危害安全
    罪。被告以一放置疑似爆裂物之行為恐嚇戊○○、丁○○二
    人，乃以單一行為同時恐嚇二告訴人，為同種想像競合，依
    刑法第五十五條從一重之恐嚇危害安全罪處斷。公訴意旨雖
    未論及恐嚇丁○○之犯行，然此部分與經起訴之部分具有想
    像競合之裁判上一罪關係，為起訴效力所及，本院自應併予
    審理，附此敘明。又被告前因違反懲治盜匪條例案件，經最
    高法院於八十一年四月二日以八十一年度台上字第一四七○
    號刑事判決駁回上訴而確定（有期徒刑十二年），嗣於八十
    五年十月三十日縮短刑期假釋付保護管束。又因恐嚇取財案
    件，經本院於八十七年一月十九日以八十六年度易字第七九
    六六號刑事判決判處有期徒刑八月，經臺灣高等法院於八十
    七年五月六日以八十七年度上訴字第一四四六號刑事判決駁
    回上訴，復經最高法院於八十八年三月十一日以八十八年度
    台上字第一二二一號刑事判決駁回上訴而確定。前案假釋嗣
    經撤銷，並接續執行殘刑有期徒刑五年九月又十四日，嗣於
    九十三年四月一日縮刑假釋付保護管束，於九十五年三月十
    五日假釋期滿執行完畢，有臺灣高等法院被告前案紀錄表在
    卷可稽，其於有期徒刑執行完畢後之五年內，故意再犯有期
    徒刑之本罪，為累犯，應依刑法第四十七第一項之規定，依
    法加重其刑。爰審酌被告因與告訴人戊○○素有怨隙，進而
    對告訴人戊○○為恐嚇之犯罪動機、目的、手段及其品行、
    智識程度、所生危害及犯罪後否認犯行之態度等一切情狀，
    量處如主文所示之刑，以資懲儆。末查被告前揭犯罪時間係
    在九十六年四月二十四日以前，合於減刑條件，應依中華民
    國九十六年罪犯減刑條例第二條第一項第三款，減其刑期二
    分之一，並諭知易科罰金之折算標準（至被告於九十六年十
    二月二十八日經本院發布通緝，並於九十七年四月十九日為
    警緝獲到案等情，有桃園縣政府警察局通緝案件移送書、本
    院通緝書、撤銷通緝書在卷可按，是被告係於前開減刑條例
    於九十六年七月十六日公布施行後，始經通緝，核與該條例
    第五條所規定要件不符，自無該條之適用，被告前揭犯行仍
    得適用該條例予以減刑）。另扣案疑似爆裂物雖係被告用以
    為本件恐嚇犯罪所用之物，惟並無積極證據足證上開物品係
    被告所有，又非違禁物，爰不為沒收之諭知，併此敘明。
據上論斷，應依刑事訴訟法第二百九十九條第一項前段，刑法第
三百零五條、第五十五條、第四十七條第一項、第四十一條第一
項前段、刑法施行法第一條之一第一項、第二項前段，中華民國
九十六年罪犯減刑條例第二條第一項第三款、第七條、第九條，
判決如主文。
本案經檢察官謝岳龍到庭執行職務。
中    華    民    國    97    年    7     月    18    日
                刑事第十五庭    法  官  劉  安  榕
以上正本證明與原本無異
如不服本判決，應於判決送達後10日內向本院提出上訴狀（應附
繕本），上訴於臺灣高等法院。
                                書記官  陳  盈  真
中    華    民    國    97    年    7     月    22    日
附錄本案論罪科刑法條全文：
刑法第305 條：
以加害生命、身體、自由、名譽、財產之事，恐嚇他人致生危害
於安全者，處二年以下有期徒刑、拘役或三百元以下罰金。


司法院資訊處製作；財團法人民間司法改革基金會備份。
